【裁判字號】    94,交聲,98
【裁判日期】    950322
【裁判案由】    違反道路交通管理處罰條例聲明異議
【裁判全文】
臺灣花蓮地方法院交通事件裁定          94年度交聲字第98號
原處分機關  交通部公路總局臺北區監理所花蓮監理站
異  議  人  甲○○
上列異議人即受處分人因違反道路交通管理處罰條例案件，對於
交通部公路總局臺北區監理所花蓮監理站於94年10月25日所為之
處分（原處分案號：玉監字第裁44－Ｐ00000000號），聲明異議
，本院裁定如下：
    主  文
原處分撤銷。
甲○○不罰。
    理  由
一、原處分機關係以：異議人即受處分人甲○○於民國91年9 月
    29日22時15分許，駕駛車牌號碼Ｇ6—7492號自用小客車行
    駛於花蓮縣吉安鄉○○路、中央路二段交岔路口，轉彎時未
    讓直行車先行，而依道路交通管理處罰條例第48條第1項第6
    款規定，處異議人新台幣（下同）1800元，並依同法第63條
    第1項記違規點數1點。
二、異議意旨略以：異議人確實在上揭時間駕駛上開車輛經過花
    蓮縣吉安鄉○○路欲左轉中央路二段，並已達交岔路口中心
    處開始轉彎，方遭直行於中興路上由林芝予騎乘之車牌號碼
    ＵＵＡ—487號輕型機車撞及，其並無轉彎車未讓直行車先
    行之違規行為，但到場處理車禍之警員不分青紅皂白即認定
    異議人轉彎車未讓直行車先行，並掣發舉發違反道路交通管
    理事件通知單，惟異議人當場拒收，警察機關嗣後並未將該
    違規通知單合法送達異議人，況本案發生至今已逾3年，原
    處分機關方為上開裁決，亦屬不合法等語。
三、按汽車駕駛人轉彎時，轉彎車未讓直行車先行，或直行車未
    尚未進入交岔路口，而轉彎車已達中心處開始轉彎，直行車
    不讓轉彎車先行者，處二百元以上六百元以下罰鍰；又行為
    人有違反道路交通管理處罰條例之情形，經警當場舉發者，
    應將舉發違反道路交通管理事件通知單填記後交付該行為人
    簽名或蓋章收受之，拒絕簽章者，並記明其事由，視為已收
    受；道路交通管理處罰條例第48條第1項第6款、違反道路交
    通管理事件統一裁罰基準及處理細則第11條第1項第1款分別
    定有明文。
四、經查，林芝予於91年9月29日22時15分許，騎乘車牌號碼Ｕ
    ＵＡ—487號輕型機車搭載陳巧莉，行駛於花蓮縣吉安鄉市
    ○○路上，由東往西方向行駛，行經該路與中央路二段交岔
    口時，於前進至該路口之中央路二段之分隔島前方時，為異
    議人甲○○駕駛之車牌號碼Ｇ6—7492號自用小客車撞擊，
    而人車倒地一情，業據證人林芝予於本院調查時證述屬實，
    經核與證人陳巧莉於警詢中證述之情節均相符，並有道路交
    通事故調查報告表1份附卷可佐，堪信其為真實，顯見異議
    人行經花蓮縣吉安鄉○○路欲左轉中央路二段之際，林芝予
    騎乘之直行機車已經行至交岔路口，依前揭規定，異議人所
    駕駛之車輛自應先禮讓直行中興路之林芝予騎乘之機車先行
    ，詎其未禮讓直行車先行，致二車發生碰撞，異議人確有交
    通違規之行為，故到場之警員掣發前開違規通知單，於法並
    無不合，縱異議人甲○○拒收該違規通知單，揆諸前揭規定
    ，亦應視為異議人已收受，而不需再行送達該違規通知單，
    故異議人主張其並無轉彎車未讓直行車先行之違規行為，且
    並未收受該違規通知單，原處分違法云云，尚不可採。
五、惟按行政罰法業於94年2月5日公布，並於95年2月5日施行，
    該法第27條第1項規定：行政罰之裁量權，因3年期間之經過
    而消滅。揆諸其立法意旨係以行政裁罰權之行使與否，不宜
    懸之過久，而使處罰關係處於不確定狀態，影響人民權益，
    爰定其消滅時效為3年。查本件異議人違規時間為91年9月29
    日，有卷附之舉發違反道路交通管理事件通知單及違反道路
    交通管理案件裁決書各1份可稽，故異議人上開違規行為於
    94年9月29日即因時效經過而不得裁處，原處罰機關遲至94
    年12月25日始對異議人上開違規行為裁決，即難認為允當，
    異議人以原處分機關裁決時間已逾3年之異議為有理由，應
    將原處分撤銷，併諭知受處分人不罰，以資適法。
六、依道路交通案件處理辦法第20條，裁定如主文。
中    華    民    國    95    年    3     月    22    日
                  台灣花蓮地方法院交通法庭
                            法  官  俞秀美
上列正本證明與原本無異。
如對本裁定不服，應於送達後5日內，向本院提出抗告狀（應抄
附繕本）
                            書記官
中    華    民    國    95    年    3     月    22    日


司法院資訊處製作；財團法人民間司法改革基金會備份。
